【裁判字號】    92,訴,163
【裁判日期】    920903
【裁判案由】    違反槍砲彈藥刀械管制條例
【裁判全文】
臺灣桃園地方法院刑事判決                          九十二年度訴字第一六三號
    公  訴  人  臺灣桃園地方法院檢察署檢察官
    被      告  乙○○
                丙○○
    右  一  人
    選任辯護人  彭國良律師
                蕭萬龍律師
右列被告等因違反槍砲彈藥刀械管制條例案件，經檢察官提起公訴（九十一年度偵字
第四六二二號），本院判決如左：
    主  文
乙○○共同未經許可，持有可發射子彈具有殺傷力之槍枝，處有期徒刑壹年貳月，併
科罰金新臺幣陸萬元，罰金如易服勞役，以新臺幣玖佰元（即銀元佰元）折算壹日
。扣案之可發射子彈具有殺傷力之仿ＢＥＲＥＴＴＡ廠半自動手槍製造之玩具手槍壹
把（槍枝管制編號：0000000000號，含彈匣壹個）沒收。
丙○○共同未經許可，持有可發射子彈具有殺傷力之槍枝，處有期徒刑壹年貳月，併
科罰金新臺幣陸萬元，罰金如易服勞役，以新臺幣玖佰元（即銀元佰元）折算壹日
。緩刑年。扣案之可發射子彈具有殺傷力之仿ＢＥＲＥＴＴＡ廠半自動手槍製造之
玩具手槍壹把（槍枝管制編號：0000000000號，含彈匣壹個）沒收。
    事  實
一、乙○○明知未經許可，不得持有可發射金屬或子彈具有殺傷力之各式槍砲，竟於
    民國九十年十二月底某日，在臺中市「第一廣場」第三六０攤位「收藏家」商店
    內，以新臺幣（下同）六千餘元之代價購得金屬外殼、塑膠槍管、具殺傷力之黑
    色仿ＢＥＲＥＴＴＡ廠半自動玩具手槍一把（槍枝管制編號：00000000
    00號，含彈匣一個）後，未經許可即非法持有之。乙○○於九十一年（公訴意
    旨誤載為「九十年」）二月二十八日下午某時許，與友人丙○○前往桃園縣中壢
    市○○○街十六巷七號「ＹＥＳ舞廳」內跳舞時，乙○○將前開手槍帶在身上，
    並於二人在舞廳內吧台旁喝酒之際，將前開手槍拿出把玩，嗣於同日下午十一時
    五十分許，乙○○、丙○○二人要離開舞廳時，乙○○將前開手槍交予丙○○持
    有，要求丙○○上車時放在車上，丙○○明知該槍具有殺傷力，竟仍基於共同犯
    意之聯絡，應允乙○○所請，將該槍收下，並於上車後，將該槍置於其所乘坐之
    汽車副駕駛座位之腳踏板上，而共同持有之。惟於乙○○、丙○○上車未及將車
    駛離之際，即為警當場查獲，且扣得前開手槍一把（含彈匣一個）。
二、案經桃園縣警察局中壢分局報請臺灣桃園地方法院檢察署檢察官偵查起訴。
    理  由
一、訊據被告乙○○固不否認持有上開玩具手槍，惟辯稱：該槍管為塑膠，不具殺傷
    力云云；被告丙○○則矢口否認持有上開玩具手槍，辯稱：手槍非其所有，其也
    未取來把玩云云。經查：
（一）扣案經改造之玩具手槍經送鑑定結果，認送鑑改造仿貝瑞塔手槍一把（槍枝管
      制編號：0000000000號），‧‧‧槍管認係已貫通之玩具塑膠槍管
      ，‧‧‧係仿ＢＥＲＥＴＴＡ廠半自動手槍製造之金屬玩具手槍，槍管為塑膠
      材質，機械性能良好，經裝填具直徑四‧五公釐、重量零點三四公克彈頭（鋼
      珠）之適用子彈進行試射，測得鋼珠速度為三五九公尺＼秒，計算其動能為二
      一點九焦耳，單位面積動能為一三七點八焦耳＼平方公分，認具殺傷力等語，
      此有該局九十一年三月十二日刑鑑字第０九一００四五七九四號鑑驗通知書乙
      紙在卷足憑，嗣經本院函請內政部警政署刑事警察局就扣案槍枝再次鑑定，重
      點在於該槍管有無打通、扣案子彈裝填適當火藥後可否擊發、扣案槍枝可否再
      次擊發子彈等部分，經該局覆以：（一）送鑑槍枝管制編號00000000
      00號槍枝，經檢視，該槍槍管內有阻鐵殘留之痕跡，據此研判該槍槍管阻鐵
      業已遭拆除。（二）有關扣案彈殼經實際裝填可適用於本案送鑑槍枝之槍管；
      若該彈殼經裝填適用之火藥、底火及金屬彈殼後，應可供送鑑槍枝擊發使用。
      （三）送鑑槍枝經檢視，其機械性能良好，研判仍可供擊發適用子彈使用。等
      語，此亦有該局九十二年七月十五日刑鑑字第０九二００００二一五號函附卷
      可稽（參本院卷），此外，並經鑑定人陳顯明於本院調查中到庭證述：「（問
      ：本案槍枝是否你負責鑑定？）是。」、「（問：本案扣案槍枝的材質？槍管
      是否已經打通？）塑膠。是，在送鑑定前就已經打通了。」、「（問：鑑定方
      式及程序？）我們收到桃園縣中壢分局的函之後，就去調出證物比對是否與送
      鑑是否相符，我們就檢視整個槍枝的機械結構是否正常，例如槍枝的材質等，
      我們發現該槍枝的槍管是塑膠的，所以我們就採用動能測試法的方式鑑定，我
      們去尋找適用彈殼加裝適量的火藥後試射，試射結果如同鑑定書所示每秒三百
      五十九公尺。送鑑的子彈只是玩具彈殼而非子彈。」、「（問：塑膠槍管在裝
      置有火藥的子彈之擊發的過程中，槍管是否會受損？）有看是不是適用子彈。
      我們當初是用直徑４‧５ｍｍ的鋼珠來試射，我們有裝填火藥。」、「（問：
      如果槍管是塑膠槍管是否會影響其殺傷力？）庭呈歷次本局就塑膠槍管鑑定是
      否有殺傷力的槍枝數據供參，我們有試射過很多次塑膠材質的槍管，只要是該
      槍枝的機械性能沒問題，且槍管暢通的話，試射的結果都會超越我們用來鑑定
      有無殺傷力的標準。」、「（問：市售的玩具槍之槍管是否有打通？）市售與
      本案槍枝同類型玩具手槍，他的槍管內都有阻鐵，如庭呈照片所示。且市售同
      型槍枝的分解圖中，編號四十五也有註明槍管阻鐵這一項，顯見一般玩具廠出
      廠的市售手槍應該是槍管未經打通。」、「（辯護人問：是否要有適當的彈殼
      才能擊發？）是，因為我們自己還要裝填火藥。」、「（問：適當的彈殼是何
      意？）是指彈殼外徑大小。」等語綦詳，互核相符，足堪採信。另依內政部警
      政署刑事警察局之槍枝殺傷力鑑驗說明：【一】美國軍醫總署定義：彈丸撞擊
      動能達五八呎磅（約為七八．六焦耳），則足以使人喪失戰鬥能力。【二】本
      局對活豬作射擊測試結果，彈丸單位面積動能達二四焦耳＼平方公分，則足以
      穿入豬隻皮肉層。【三】依日本科學警察研究所之研究結果，彈丸單位面積動
      能達二○焦耳＼平方公分則足以穿入人體皮肉層，本案扣案之上開槍枝經該局
      以裝填適用子彈實際試射結果，彈丸單位面積動能分別達每平方公分為二○八
      ．四六焦耳，堪認有殺傷力甚明，此為本院過去審理相同類型案件時，於職務
      上所已知之事實，又據鑑定證人陳顯明到庭陳述在案（見本院九十二年五月八
      日訊問筆錄），此外，復有鑑定人陳顯明提出之該局於九十一年五月二日至九
      十二年四月十日期間就同型槍枝鑑定之測試結果乙份、市售玩具手槍槍管暨槍
      管內阻鐵照片共三幀、市售同型玩具手槍之分解圖乙紙及內政部警政署刑事警
      察局九十二年七月十五日刑鑑字第０九二０一００二一五號函所附扣案槍枝各
      部位分解照片共六幀附卷及前開經改造之玩具槍枝一把（含彈匣一個）扣案足
      佐，從而，扣案仿ＢＥＲＥＴＴＡ廠半自動玩具手槍一把，具有殺傷力，自屬
      槍砲彈藥刀械管制條例第十一條所稱之其他可發射子彈具有殺傷力之各式槍砲
      乙節，即堪認定。
（二）被告乙○○在舞廳內確有將前開手槍交予被告丙○○把玩，並要求丙○○於上
      車後將手槍置於車上乙節，業據被告乙○○、丙○○二人於本院九十二年二月
      二十四日庭訊中供述明確，另被告丙○○於警詢中亦供稱：「該槍枝並非我所
      有，而是乙○○將槍枝帶進舞廳，並插於後背之後，他將槍枝交給我保管，我
      便將槍枝收於腰際口袋‧‧‧他（按指被告乙○○）有告訴我該把貝瑞塔是改
      造的‧‧‧至現場我是乘乙○○所開的八Ｓ—０二二二號朋馳牌白色自小客，
      而該槍枝是我從舞廳帶出外場，上車後他交代我將該把改造槍放置在腳踏板上
      。」等語，復於偵查中供稱：「我在家中時，乙○○打電話給我，在當天晚上
      七、八點左右，他打電話給我，約我十一點多至櫻花園ＫＴＶ，後來去舞廳玩
      ，我不知他當時有帶槍，後來他有把槍掏出來扣扳機，就把槍給我，後來跳舞
      沒多久，又把槍拿回去，大約十分鐘，又把槍拿出來，後來聽到警察臨檢，他
      就把槍交給我，要我把槍拿回去放在車上時，就被查獲了。‧‧‧該槍在吧台
      沒有擊發，到外面才擊發，我只有他交給我保管一下子，有持有，並未掏槍扣
      扳機。」等語在卷，互核觀之，被告丙○○對其係在舞廳內自被告乙○○處取
      得前開手槍而持有之，並經被告乙○○要求於上車時要將該槍放在車上等情，
      均自白不諱，亦核與被告乙○○於本院九十二年二月二十四日庭訊中之供述相
      符，另該槍確為被告乙○○所有乙節，亦據被告丙○○於警詢、偵查中及本院
      調查中為前開供述屬實，亦互核相符，由此顯見被告乙○○、丙○○二人就此
      部分之自白，應屬真實，均足採信。
（三）被告丙○○持有前開槍枝，與被告乙○○一起走出舞廳，並坐上被告乙○○所
      駕駛之車牌號碼Ｓ—０二二二號自用小客車，而扣案槍枝係在該車副駕駛座之
      腳踏板上扣得乙節，業據證人即查獲警員陳正育、顏銘政二人於本院九十二年
      二月二十四日庭訊中證述綦詳，核與被告乙○○、丙○○二人前開供述情節相
      符，是被告丙○○確有共同持有前開手槍之行為乙節，亦堪認定。
（四）證人即「收藏家」商店之負責人甲○○亦於本院九十二年二月二十四日庭訊中
      到庭具結證稱：該店有販售與扣案槍枝相同之玩具手槍，但槍管均未打通，也
      不可能應客人要求而打通槍管，扣案槍枝價值約四、五千元或五、六千元，子
      彈一盒三百餘元，若一起買不可能買到一萬餘元等語在卷，顯見扣案槍枝之販
      售金額未若被告乙○○於本院調查中所供之「一萬餘元」那麼多，是以，而應
      以被告乙○○於警詢中所供「六千元」等語，核與事實較相符，審酌被告乙○
      ○於右揭時地為警查獲後，就其購買扣案槍枝後持有之相關情節之記憶較為清
      晰，且其於警詢所供稱之購買槍枝金額亦與證人甲○○所述較為相符，顯見被
      告乙○○購槍枝時間、地點、金額，均應以其於警詢中所供述之情節，與事實
      較相符，至其嗣於本院調查中就購槍之時間、金額等之供述，諒係被告乙○○
      記憶有誤所致，附此敘明。
（五）綜上所述，被告乙○○、丙○○二人前開所辯，要屬事後卸責之詞，委無足採
      。本案事證明確，被告二人之犯行，均堪認定，均應依法論科。
二、核被告乙○○、丙○○所為，均係犯槍砲彈藥刀械管制條例第十一條第四項未經
    許可持有可發射子彈具有殺傷力之槍枝罪。被告二人就前開犯行，具有犯意聯絡
    及行為分擔，應依刑法第二十八條規定論以共同正犯。爰審酌被告二人犯罪之動
    機、目的、手段、被告二人之素行、品行、教育程度、生活狀況、手段、渠等共
    同持有可發射子彈具有殺傷力之玩具手槍，對社會造成危害之程度、被告丙○○
    持有前開手槍之時間甚短，且係受被告乙○○之託始持有之情及被告二人犯罪後
    之態度等一切情狀，分別量處如主文第一、二項所示之刑，並均就罰金部分諭知
    易服勞役之折算標準，以示懲儆。末查被告丙○○未曾受有期徒刑以上刑之宣告
    乙節，有臺灣桃園地方法院檢察署刑案資料查註紀錄表及臺灣高等法院被告全國
    前案紀錄表各乙份附卷可憑，其因一時失慮，偶罹刑典，經此偵、審過程，當知
    惕勉而無再犯之虞，本院認所宣告之刑，以暫不執行為適當，爰併諭知緩刑三年
    ，以勵自新。
三、扣案之仿ＢＥＲＥＴＴＡ廠半自動手槍製造可發射子彈具有殺傷力之玩具手槍一
    把（槍枝管制編號：0000000000號，含彈匣壹個），屬違禁物，應依
    刑法第三十八條第一項第一款之規定宣告沒收。
據上論斷，應依刑事訴訟法第二百九十九條第一項前段，槍砲彈藥刀械管制條例第十
一條第四項、刑法第十一條前段、第四十二條第二項、第七十四條第一款、第三十八
條第一項第一款，罰金罰鍰提高標準條例第二條，現行法規所定貨幣單位折算新台幣
條例第二條，判決如主文。
本案經檢察官羅秀蓮到庭執行職務。
中      華      民      國    九十二    年      九      月      三      日
                                      臺灣桃園地方法院刑事第一庭
                                      審判長法  官  吳  爭  奇
                                            法  官  曾  雨  明
                                            法  官  胡  芷  瑜
右正本證明與原本無異。
如不服本判決，應於判決送達後十日內向本院提出上訴狀（應附繕本），上訴於臺灣
高等法院。
                                            書記官  劉  晨  輝
中      華      民      國    九十二    年      九    月      十      日
附錄：本判決論罪科刑法條全文
槍砲彈藥刀械管制條例第十一條：
未經許可，製造、販賣或運輸第四條第一款所稱其他可發射金屬或子彈具有殺傷力之
各式槍砲者，處五年以上有期徒刑，併科新台幣一千萬元以下罰金。
未經許可，轉讓、出租或出借前項所列槍砲者，處三年以上十年以下有期徒刑，併科
新台幣七百萬元以下罰金。
意圖供自己或他人犯罪之用，而犯前二項之罪者，處無期徒刑或七年以上有期徒刑，
併科新台幣一千萬以下罰金。
未經許可，持有、寄藏或意圖販賣販賣而陳列第一項所列槍砲者，處一年以上七年以
下有期徒刑，併科新台幣七百萬元以下罰金。
第一項至第三項之未遂犯罰之。


司法院資訊處製作；財團法人民間司法改革基金會備份。
